【裁判字號】    95,交易,249
【裁判日期】    950926
【裁判案由】    過失傷害
【裁判全文】
臺灣板橋地方法院刑事判決             95年度交易字第249號
公  訴  人  臺灣板橋地方法院檢察署檢察官
被      告  丙○○
輔  佐  人
即被告之父  丁○○
上列被告因過失傷害案件，經檢察官提起公訴（94年度偵字第
19329 號），本院判決如下：
    主  文
丙○○因過失傷害人，處有期徒刑參月，如易科罰金，以參佰元
折算壹日。
    事  實
一、丙○○於民國九十四年三月二十一日晚間十時五十分許，騎
    乘車號ＣＸ５－８９０號重型機車，沿臺北縣永和市○○路
    由南往北行駛，行經中正路與福和路口時，原應注意車前狀
    況，隨時採取必要之安全措施，而當時天候陰、夜間有照明
    、路面乾燥、無障礙物、視距良好，依丙○○之智識程度，
    並無不能注意之情事，適有甲○○騎乘車號ＬＬＷ－４５３
    號重型機車沿中正路由北往南駛來，在抵達上開路口前，跨
    越行車分向限制線，逆向駛入丙○○行向車道，又未禮讓直
    行車先行，即左轉彎往福和路方向行駛，丙○○竟疏未採取
    必要之安全措施，仍貿然穿越路口直行，二車因此發生碰撞
    ，致甲○○人車倒地，受有右脛骨骨折、右骨骨幹粉碎性骨
    折、右股骨後位內踝突骨折、右膝髕股幹粉碎性骨折及開放
    性骨折等傷害。
二、案經甲○○訴由臺灣板橋地方法院檢察署檢察官偵查起訴。
    理  由
壹、證據能力部分：
一、按被告以外之人於審判外之言詞或書面陳述，除法律有規定
    者外，不得作為證據，刑事訴訟法第一百五十九條第一項固
    有明定。惟被告以外之人於審判外之陳述，雖不符同法第一
    百五十九條之一至之四規定，但經當事人於審判程序同意作
    為證據，法院審酌該言詞陳述或書面作成時之情況，認為適
    當者，亦得為證據，且當事人、辯護人於法院調查證據時，
    知有第一百五十九條第一項不得為證據之情形，而未於言詞
    辯論終結前聲明異議者，視為有前項之同意，此亦據刑事訴
    訟法第一百五十九條之五規定甚明。
二、查卷附之道路交通事故調查報告表(一)(二)、現場圖、天主教耕
    莘醫院永和分院診斷書、現場及車損照片二十張及臺灣省車
    輛行車事故覆議鑑定委員會九十五年四月十八日府覆議字第
    ０９５０１００１９８號函暨覆議意見書等證據，固均屬審
    判外之陳述，惟被告於本院九十五年七月十八日準備程序中
    ，已陳稱：「對證據能力沒有意見，同意引為審判期日調查
    之證據」等語明確，顯然已同意將上開書證作為證據，本院
    審酌前述書證並非違法取得，亦無證明力明顯過低之情形，
    是均得作為認定被告犯罪之證據。
貳、得心證之理由：
一、訊據被告丙○○承認於前揭時、地，騎乘機車與甲○○駕駛
    之機車發生碰撞，甲○○因此倒地，受有右脛骨骨折、右骨
    骨幹粉碎性骨折、右股骨後位內踝突骨折、右膝髕股幹粉碎
    性骨折及開放性骨折等傷害之情不諱，惟矢口否認犯罪，辯
    稱：是甲○○未打方向燈突然左轉，兩車才會發生碰撞，伊
    並無能注意而不注意車前狀況之情形，對車禍之發生沒有過
    失云云。經查：
  (一)被告於九十四年三月二十一日晚間十時五十分許，騎乘機車
    由南往北通過臺北縣永和市○○路與福和路口時，與騎乘機
    車由北往南自該路口左轉彎福和路之甲○○發生碰撞，甲○
    ○因此倒地，受有右脛骨骨折、右骨骨幹粉碎性骨折、右股
    骨後位內踝突骨折、右膝髕股幹粉碎性骨折及開放性骨折等
    傷害之事實，為被告自承不諱，並據證人即告訴人甲○○於
    本院審理時證述明確（見本院卷九十五年九月十二日審判筆
    錄第三頁、第四頁），復有道路交通事故調查報告表(一)(二)、
    現場圖各一件、天主教耕莘醫院永和分院診斷書一紙、現場
    及車損照片二十張在卷可憑（見九十四年度發查字第二三八
    四號偵查卷第六頁、九十四年度偵字第一九三二九號偵查卷
    第七十二頁至第八十四頁），堪予認定。
  (二)按汽車行駛時，駕駛人應注意車前狀況，隨時採取必要之安
    全措施，道路交通安全規則第九十四條第三項定有明文。經
    查：證人甲○○抵達本案路口前，其機車已跨越行車分向限
    制線，逆向駛入被告行向之車道，且未達路口中心處即開始
    左轉彎乙節，業據證人甲○○於本院審理時證述明確，並有
    其當庭繪製之現場圖一份附卷可稽。被告於本院審理時，亦
    自承：「（本案肇事前有無看到甲○○的機車？）我有看到
    他的機車，但我沒有看到他停下來。」、「（當時你看到被
    害人機車時，你們的距離？）約有五、六個機車車身。」、
    「（你看到被害人的機車後，你的反應？）我有減速煞車。
    」、「（如果你有減速，為何你與被害人的機車都毀損的那
    麼嚴重？）我有減速到四十公里，沒有減速前，我的時速是
    五十公里。」等情不諱，顯然被告已注意到證人甲○○之機
    車，且有足夠時間採取必要之安全措施，而當時天候陰、夜
    間有照明、路面乾燥、無障礙物、視距良好，另據道路交通
    事故調查報告表(一)(二)記載明確，依被告之智識程度，並無不
    能注意之情形，被告竟疏未採取必要之安全措施，即貿然穿
    越上開路口，其駕駛行為自有過失，且其過失行為與甲○○
    之受傷間具有相當因果關係，已堪認定。本件經臺灣板橋地
    方法院檢察署檢察官送請臺灣省車輛行車事故覆議鑑定委員
    會鑑定，結果亦同前開認定，復有該委員會九十五年四月十
    八日府覆議字第０９５０１００１９８號函暨鑑定意見書一
    份附卷可佐（見九十四年度偵字第一九三二九號偵查卷第一
    ０九頁至第一一一頁）。
  (三)被告雖辯稱：是甲○○騎車未打方向燈突然左轉，才會發生
    車禍，伊對車禍之發生沒有過失云云。然甲○○抵達本案路
    口前，其機車已跨越行車分向限制線，逆向駛入被告行向車
    道，業經本院審認如前，而本案中正路路段乃同向二車道，
    與福和路之交岔路口並未設置機車應以兩段方式左轉彎之標
    誌，又非屬道路交通安全規則第九十九條第一項第三款所定
    應以兩段方式進行左轉彎之情形，故機車得直接左轉乙節，
    另有現場照片二張附卷可憑（見九十四年度偵字第一九三二
    九號偵查卷第七十五頁），復經證人甲○○於本院審理時證
    述明確，則以斯時甲○○機車之所在位置，依一般駕駛經驗
    ，縱算甲○○未打方向燈，亦可預見甲○○甚有左轉彎之可
    能，被告復已注意到甲○○之機車，自應採取必要之安全措
    施以通過路口，惟被告僅將速度減慢至時速四十公里，未就
    甲○○可能左轉彎之狀況採取必要之安全措施，即貿然穿越
    路口直行，益徵其駕駛行為確有過失無訛。
  (四)又按駕駛人駕駛汽車，應遵守道路交通標誌、標線、號誌之
    指示，在劃設有分向限制線之路段，禁止車輛跨越行駛，且
    汽車行駛至交岔路口時，轉彎車應讓直行車先行，道路交通
    安全規則第九十條、第一百零二條第一項第六款前段及道路
    交通標誌標線號誌設置規則第一百六十五條第一項分別定有
    明文。證人甲○○抵達本案路口前，已跨越行車分向限制線
    ，逆向駛入丙○○行向車道，又未禮讓直行車先行，逕自左
    轉彎往福和路方向行駛，致與被告騎乘之機車發生碰撞等情
    ，亦據證人甲○○於本院審理時證述明確，並有其繪製之現
    場圖一紙附卷可稽，足認甲○○之駕車行為亦有過失，且過
    失程度嚴重，係本案車禍發生之主因，前揭臺灣省行車事故
    覆議鑑定委員會覆議意見書亦同此認定。然甲○○之過失程
    度，僅係本院量刑時之參考，及甲○○請求民事損害賠償時
    有無過失相抵之問題而已，尚無從減免被告過失傷害之罪責
    。
  (五)被告駕車確有過失，且其過失行為與告訴人之受傷間具有相
    當因果關係，業如前述。臺灣省臺北縣區車輛行車事故鑑定
    委員會於九十五年二月十日出具之北縣鑑字第９４１８６４
    號鑑定意見書，雖認被告無肇事因素云云，惟該份鑑定意見
    書未及審酌被告有疏未採取必要安全措施之過失行為，其意
    見並非可採，且此僅係行政機關之判斷，亦不足以拘束本院
    前揭認定，故該份鑑定意見書無從作為有利於被告之證據。
  (六)從而本案事證明確，被告犯行堪予認定。
二、論罪科刑：
  (一)被告行為後，如附表所示之相關法律業經變更，並均於九十
    五年七月一日施行，茲經本院綜合全部罪刑整體比較結果，
    裁判時之新法並未較有利於被告，依現行刑法第二條第一項
    前段規定（現行刑法第二條第一項之規定，係規範行為後法
    律變更所生新舊法比較適用之準據法，於新法施行後，應適
    用新法第二條第一項之規定，為「從舊從輕」之比較，有最
    高法院九十五年第八次刑事庭會議決議可資參考），自均應
    適用行為時即修正前之各規定論處。
  (二)核被告所為，係犯修正前刑法第二百八十四條第一項前段之
    過失傷害罪。被告肇事後，在其第一次接受警員詢問前，警
    員已由不詳管道知悉被告犯行，此觀諸被告於本院審理時自
    承：「（你在車禍現場有無接受警方詢問？）沒有，我第一
    次接受警方詢問時，是我在醫院清醒過來以後，當時警方就
    已經知道我的姓名。」等情即明，是本件不合於自首之要件
    ，無從依法減輕其刑。又被告、告訴人均分別陳稱：車禍發
    生後，伊當場昏倒，清醒過來時，人已在醫院等情綦詳，足
    見被告、告訴人實際上均不可能於警員據報前往車禍現場處
    理時，在場並當場承認為肇事人，本案臺北縣政府警察局永
    和分局道路交通事故肇事人自首情形紀錄表卻記載被告、告
    訴人均「... 於處理人員前往現場處理時，肇事人在場，並
    當場承認為肇事人」云云，顯非事實，不能資為有利於被告
    之認定。爰審酌被告駕駛態度輕忽，告訴人所受之傷勢嚴重
    ，被告又尚未與告訴人達成和解，賠償告訴人所受損失，復
    虛詞掩飾犯行，惟告訴人駕車亦有重大過失，且為肇事之主
    因等一切情狀，量處如主文所示之刑，並諭知易科罰金之折
    算標準。
據上論斷，應依刑事訴訟法第二百九十九條第一項前段，刑法第
二條第一項前段、修正前第二百八十四條第一項前段、修正前第
四十一條第一項前段，罰金罰鍰提高標準條例第一條前段、修正
前第二條，判決如主文。
本案由檢察官乙○○提起公訴，經檢察官溫祖德到庭執行職務。
中    華    民    國    95    年    9     月    26    日
                  交通法庭    審判長法  官  樊季康
                                    法  官  高玉舜
                                    法  官  劉元斐
上列正本證明與原本無異。
如不服本判決，應於判決送達後十日內向本院提出上訴書狀 (應
附繕本)， 上訴於臺灣高等法院。
                                    書記官  郭玉芬
中    華    民    國    95    年    9     月    26    日
附錄本案論罪科刑所引法條：
刑法第二百八十四條：
因過失傷害人者，處六月以下有期徒刑、拘役或五百元以下罰金
，致重傷者，處一年以下有期徒刑、拘役或五百元以下罰金。
從事業務之人，因業務上之過失傷害人者，處一年以下有期徒刑
、拘役或一千元以下罰金，致重傷者，處三年以下有期徒刑、拘
役或二千元以下罰金。
附表
┌──────┬───────────┬───────────┬────────────┐
│相關修正條文│行為時即修正前之規定  │裁判時即修正後之規定  │本案具體適用後之比較結果│
├──────┼───────────┼───────────┼────────────┤
│刑法第二百八│因過失傷害人者，處六月│因過失傷害人者，處六月│刑法分則各編所定罰金之貨│
│十四條第一項│以下有期徒刑、拘役或五│以下有期徒刑、拘役或五│幣單位原為銀元，且依修正│
│            │百元以下罰金，致重傷者│百元以下罰金，致重傷者│前刑法第三十三條第五款規│
│            │，處一年以下有期徒刑、│，處一年以下有期徒刑、│定，罰金刑為一銀元以上，│
│            │拘役或五百元以下罰金。│拘役或五百元以下罰金。│而有關罰金倍數之調整及銀│
├──────┼───────────┼───────────┤元與新臺幣之折算標準，則│
│第三十三條  │罰金：一元以上。      │罰金：新臺幣一千元以上│定有「罰金罰鍰提高標準條│
│第五款      │                      │，以百元計算之。      │例」及「現行法規所定貨幣│
├──────┼───────────┼───────────┤單位折算新臺幣條例」，除│
│刑法施行法第│無。                  │中華民國九十四年一月七│罰金以一銀元折算三元新臺│
│一之一條    │                      │日刑法修正施行後，刑法│幣外，並將七十二年六月二│
│            │                      │分則編所定罰金之貨幣單│十六日以前修正之刑法部分│
│            │                      │位為新臺幣（第一項）。│條文罰金數額提高二至十倍│
│            │                      │九十四年一月七日刑法修│，其後修正者則不再提高倍│
│            │                      │正時，刑法分則編未修正│數。九十五年七月一日施行│
│            │                      │之條文定有罰金者，自九│之現行刑法第三十三條第五│
│            │                      │十四年一月七日刑法修正│款則將罰金刑提高為新臺幣│
│            │                      │施行後，就其所定數額提│一千元以上，並以百元計算│
│            │                      │高為三十倍。但七十二年│，復增訂刑法施行法第一之│
│            │                      │六月二十六日至九十四年│一條，將刑法分則編各罪所│
│            │                      │一月七日新增或修正之條│定罰金之貨幣單位改為新臺│
│            │                      │文，就其所定數額提高為│幣，並將七十二年六月二十│
│            │                      │三倍（第二項）。      │六日以前修正之刑法部分條│
│            │                      │                      │文罰金數額提高為三十倍，│
│            │                      │                      │其後修正者則提高為三倍。│
│            │                      │                      │故刑法第二百八十四條第一│
│            │                      │                      │項之規定，因上開包裹式修│
│            │                      │                      │法之結果，應認亦有修正。│
│            │                      │                      │比較修正前、後之規定，其│
│            │                      │                      │罰金刑最高數額雖屬一致，│
│            │                      │                      │但修正前罰金刑之最低數額│
│            │                      │                      │為銀元一元，折算成新臺幣│
│            │                      │                      │三元，修正後罰金之最低數│
│            │                      │                      │額則為新臺幣一千元，自以│
│            │                      │                      │修正前即行為時法有利於被│
│            │                      │                      │告。                    │
├──────┼───────────┼───────────┼────────────┤
│易科罰金之折│犯最重本刑為五年以下有│犯最重本刑為五年以下有│依行為時即修正前刑法第四│
│算標準（刑法│期徒刑以下之刑之罪，而│期徒刑以下之刑之罪，而│十一條第一項前段、罰金罰│
│第四十一條第│受六個月以下有期徒刑或│受六個月以下有期徒刑或│鍰提高標準條例第二條前段│
│一項前段）  │拘役之宣告，因身體、教│拘役之宣告者，得以新臺│（現已刪除）之規定，易科│
│            │育、職業、家庭之關係或│幣一千元、二千元或三千│罰金係以銀元一百元以上三│
│            │其他正當事由，執行顯有│元折算一日，易科罰金。│百元以下折算一日，換算成│
│            │困難者，得以一元以上三│                      │新臺幣後，係以新臺幣三百│
│            │元以下折算一日，易科罰│                      │元以上九百元以下折算一日│
│            │金。                  │                      │，惟依修正後之刑法第四十│
│            │                      │                      │一條第一項前段規定，其最│
│            │                      │                      │低易科罰金之折算標準為新│
│            │                      │                      │臺幣一千元，自以修正前之│
│            │                      │                      │規定有利於被告。        │
└──────┴───────────┴───────────┴────────────┘


司法院資訊處製作；財團法人民間司法改革基金會備份。
